【裁判字號】    96,易更,10
【裁判日期】    970424
【裁判案由】    毀損
【裁判全文】
臺灣板橋地方法院刑事判決              96年度易更字第10號
公  訴  人  臺灣板橋地方法院檢察署檢察官
被      告  丙○○
            乙○○
上二人共同  徐克銘律師
選任辯護人  施懷閔律師
            洪大植律師
上列被告因毀損案件，經檢察官聲請簡易判決處刑（九十五年度
偵字第一八三二三號），經本院簡易庭認為不得以簡易判決處刑
，依通常程序判決後（本院九十六年度易字第六三七號），檢察
官不服提起上訴後，經臺灣高等法院撤銷發回本院更行審理，並
判決如下：
    主    文
丙○○、乙○○均無罪。
    理    由
一、檢察官聲請簡易判決處刑書意旨略以：被告丙○○、乙○○
    父子二人基於毀損之犯意聯絡，於民國九十五年七月九日下
    午下午二時五十分許，在臺北縣鶯歌鎮○○○街七十巷三十
    八弄十八號前，共同持鋸子一支切割甲○○所有之臺灣山櫻
    樹及白肉桂樹各一棵，致該等樹木之樹枝均近半斷裂，足生
    損害於告訴人甲○○，因認被告二人均涉犯刑法第三百五十
    四條之毀損罪嫌等語。
二、按犯罪事實應依證據認定之，無證據不得認定犯罪事實；不
    能證明被告犯罪者，應諭知無罪判決，刑事訴訟法第一百五
    十四條第二項、第三百零一條第一項分別定有明文。次按事
    實之認定，應憑證據，如未能發現確實之證據，或證據不足
    以證明，自不能以推測或擬制之方法，以為裁判基礎；再犯
    罪事實所憑之證據，無論係直接證據或間接證據，其為訴訟
    上之證明，須於一般人均不致有所懷疑而得確信為真實之程
    度，始得據為有罪之認定，倘其證明尚未達此程度而尚有合
    理之懷疑存在時，本諸無罪推定原則，自應為被告無罪之諭
    知；又被告否認犯罪事實所持辯解縱使不能成立，除非有確
    實證據足以證明對於被告犯罪已無合理之懷疑外，不能遽為
    有罪之認定；刑事訴訟法規定被告有緘默權，被告基於不自
    證己罪原則，既無供述之義務，亦不負自證清白之責任，不
    能因被告未能提出證據資料證明其無罪，或對於被訴之犯罪
    事實不置可否，即認定其有罪，最高法院著有九十二年度台
    上字第二五七○號判決可資參考。從而，認定被告有罪之證
    據，定需達到使事實審審判之法官有「確信」之心證時（即
    英美法上Beyond a reasonable doubt） ，方得為被告有罪
    之判斷，若依負追訴犯罪職責之檢察官所提出之證據，尚無
    法使事實審法官有此程度之心證時，因法院僅有調查而無蒐
    集證據之義務（最高法院九十一年度台上字第五八四六號判
    決參照），且檢察官於訴訟上應負提出證據及說服之實質舉
    證責任，倘現存卷內證據尚未達有罪程度之確信時，自應為
    有利於被告之認定，最高法院亦著有九十二年台上字第一二
    八號判例可資參照。又按「刑法第三百五十四條之毀損罪，
    以使所毀損之物，失其全部或一部之效用為構成要件。被告
    潛至他人豬舍，投以殺鼠毒藥，企圖毒殺之豬，既經獸醫救
    治，得免於死，則其效用尚無全部或一部喪失情事，而本條
    之罪，又無處罰未遂之規定，自應為無罪之諭知」，最高法
    院同著有四十七年台非字第三十四號判例可資參照。
三、查本件檢察官認為被告之行為構成刑法第三百五十四條之毀
    損罪，無非係以被告二人之供述、告訴人之指訴、房屋租賃
    契約書及照片等為其依據，訊據被告丙○○對於有於前揭時
    地修剪樹木一情固予承認，惟堅詞否認有何公訴人所指之毀
    損犯行，辯稱其係為了怕發生危險，所以才去修剪等語；被
    告乙○○則辯稱其並未參與修剪，係其父即被告丙○○要其
    幫忙收拾剪下來之落葉與樹枝，其才幫忙整理等語。查本件
    被告丙○○曾於九十五年七月九日下午下午二時五十分許，
    在臺北縣鶯歌鎮○○○街七十巷三十八弄十八號前，修剪臺
    灣山櫻樹及白肉桂樹各一棵，被告乙○○亦有收拾所剪落之
    樹葉之情，除據被告二人自承無誤外（見本院九十七年四月
    十日審判筆錄第三頁），復有現場照片十幀在卷可稽（見臺
    灣板橋地方法院檢察署九十五年度偵字第一八三二三號卷第
    十三頁至第十七頁），此情已足認定。從而，本件所應審酌
    者，乃當時被告二人之行為，是否已使臺灣山櫻樹及白肉桂
    樹之效用達全部或一部喪失之情。經查：
  (一)按樹木本身除非係供作庭園造景觀賞等用途之外，正常之修
    剪而不影響其生存者，尚難認為會影響樹木全部或一部之效
    用。而本件檢察官所指被告二人毀損之臺灣山櫻樹及白肉桂
    樹，平常並無人在照顧一情，業據證人即平常在該二棵樹木
    附近出入之林金柱及林建松於本院更審前之臺灣高等法院審
    理中證述明確（見臺灣高等法院九十六年度上易字第一五一
    五號卷九十六年九月二十一日審判筆錄第四頁至第七頁）；
    而證人即告訴人於該次庭期中，雖以證人身分證述有人會去
    澆水，然亦證稱臺灣山櫻樹不需特別去照顧，白肉桂樹有些
    人則會去撿拾樹枝云云（同見上開臺灣高等法院卷宗第一０
    六頁），足認至多僅有人對該二棵樹木澆水，除此之外，並
    未為其他照顧，該二棵樹木當無供作庭園造景觀賞等之用途
    ，此情已足認定。
  (二)又該二棵樹木既無供作庭園造景觀賞等用途，則被告二人之
    行為是否達毀損之程度，應審酌該等修剪是否已使樹木死亡
    或枝幹無法再為生長等類此足使效用達全部或一部喪失之情
    。就此部分，經本院於準備程序中，因檢察官等之聲請，依
    刑事訴訟法第二百八十五條之規定，命被告、移送機關及告
    訴人，分別就該二棵樹木之現狀照相後提出予法院確認結果
    ，該二棵樹木均生長良好等情，分有被告、告訴人及臺北縣
    政府警察局三峽分局於九十六年十二月十八日以北縣警峽刑
    字第０九六００三七０七九號函文所檢附共二十四幀照片附
    於本院卷可資佐證，檢察官及被告對此亦無意見（見本院九
    十七年一月三十日準備程序筆錄第二頁），此情已足認定。
  (三)綜上所述，本前述最高法院四十七年台非字第三十四號判例
    之意旨，該二棵非供庭園造景觀賞之樹木既仍存活良好，自
    難認為本件檢察官所指之二棵樹木已達使其效用全部或一部
    喪失之情，是依卷內所存證據，此部分即應為被告二人有利
    之認定，而均為被告二人無罪之諭知。
四、又當事人、代理人、辯護人或輔佐人聲請調查之證據，法院
    認為不必要者，得予駁回之，刑事訴訟法第一百六十三條之
    二第一項定有明文。而待證事實已臻明確無再調查之必要者
    ，依該條第二項第三款之規定，即屬不必要調查之證據。本
    件辯護人雖請求至現場勘驗及傳喚證人吳盛助，然本件事證
    已臻明確，是該等證據依刑事訴訟法第一百六十三條之二之
    規定，即無調查之必要，附此敘明。
據上論斷，應依刑事訴訟法第四百五十二條、第三百零一條第一
項，判決如主文。
本案經檢察官張誌洋到庭執行職務
中    華    民    國    97    年    4     月    24    日
                  刑事第四庭審判長法  官  許政賢
                                  法  官  廖怡貞
                                  法  官  吳冠霆
上列正本證明與原本無異。
如不服本判決，應於判決送達後十日內敘明上訴理由，向本院提
出上訴狀（應附繕本），上訴於臺灣高等法院。
                                  書記官  黃炎煌
中    華    民    國    97    年    4    月     24    日


司法院資訊處製作；財團法人民間司法改革基金會備份。
